【裁判字號】    89,交易,99
【裁判日期】    891201
【裁判案由】    過失傷害
【裁判全文】
臺灣彰化地方法院刑事判決                          八十九年度交易字第九九號
    公  訴  人  臺灣彰化地方法院檢察署檢察官
    被      告  甲○○
右列被告因過失傷害案件，經檢察官提起公訴（八十八年度偵字第八七三五號），本
院判決如左：
    主      文
甲○○因過失傷害人，處拘役拾日，如易科罰金，以佰元折算壹日。
    事      實
一、甲○○於民國八十八年六月二日下午六時許，駕駛車牌號碼ＨＭ－九一０二號自
    用小客車，沿彰化縣彰化市○○路由北往南行駛，行經中正路與永興街口時，本
    應注意車輛行駛至交岔路口時，轉彎車應讓直行車先行，且於汽車行駛時，應注
    意車前狀況，並隨時採取必要之安全措施，而依當時天候、視線、路況及視距等
    情形，又無不能注意之情事，竟疏未注意，貿然左轉欲進入永興街。適有乙○○
    駕駛車牌號碼ＩＥＫ－八五０號重機車沿中正路之慢車道由南往北對向行駛而來
    ，亦未注意車輛行經無號誌之交岔路口，應減速慢行，作隨時停車之準備，猶以
    四十公里左右之時速，駕車超速行經該路口處，迨甲○○見狀已避煞不及，致該
    小客車左前方保險桿撞及乙○○所駕駛之機車車頭，乙○○因而受有左側踝關節
    外側踝骨骨折合併內側三角韌帶斷裂之傷害。
二、案經乙○○訴由彰化縣警察局彰化分局報請請臺灣彰化地方法院檢察署檢察官偵
    查起訴。
    理      由
一、訊據被告甲○○對於右揭時地發生車禍並肇致告訴人乙○○受傷等事實固坦承不
    諱，惟矢口否認有何過失傷害犯行，辯稱：肇事當時對向來車均已暫停讓伊通過
    ，僅有告訴人所騎機車突然自慢車道超速駛出，伊始因避煞不及而發生車禍，實
    則碰撞時該自小客車已佔對向車道約四分之三之位置，直行機車應讓該左轉車優
    先通過，且當時正值下班時間，亦無可能待對向均無來車始行左轉，又卷附調查
    報告表上所示之碎片位置應為機車遭撞擊後停放之處，所繪機車停放之處則為告
    訴人所在地點，伊駕車並無過失云云。然查：右揭事實，業據告訴人乙○○於警
    訊及偵審中指訴綦詳，並有道路交通事故調查報告表、診斷證明書各一紙及現場
    車損照片八張附卷可稽。又按車輛行駛至交岔路口時，轉彎車應讓直行車先行，
    ，且於汽車行駛時，駕駛人應注意車前狀況，並隨時採取必要之安全措施，道路
    交通安全規則第一百零二條第六款前段、第九十四條第三項分別定有明文，被告
    駕駛自小客車既欲於交岔路口處左轉，理應注意先待對向直行來車通過後，始行
    轉彎，並就車前狀況隨時採取必要之安全措施，而依當時天候、視線、路況及視
    距等情形，又無不能注意之情事，竟疏未注意而貿然左轉行駛，致撞及直行機車
    肇事，告訴人並因而受有前揭傷害，被告駕車行為自有過失，且本件車禍事故經
    送台灣省彰化縣區車輛行車事故鑑定委員會鑑定結果，亦認定被告左轉彎未讓直
    行車先行，為肇事主因，有該委員會八十九年三月二十四日彰鑑字第八八六五０
    號函附之鑑定意見書在卷足參。雖上開規則同款但書規定：直行車尚未進入交岔
    路口，而轉彎車已達中心處開始轉彎，直行車應讓轉彎車先行等語，惟依前揭道
    路交通事故調查表所示，該交岔路口寬度約為十八點九公尺，則交岔路口中心處
    應係距交岔路口兩側九點四五公尺處，而肇事地點之碎片散落處距交岔路口左側
    （依被告行車方向觀察）為四點二公尺，離中心處尚有五點二五公尺之遠，顯見
    被告係於路口中心處之左側搶先左轉，並非行至交岔路口中心處始行轉彎，自無
    上開但書規定之適用。再者，為避免轉彎車輛之駕駛人濫用上開但書規定，趁直
    行車輛即將進入交岔路口時任意搶先左轉，進而影響對向直行車輛之正常車流，
    該款但書之解釋自不宜過寬。本院為求慎重，並就被告駕車左轉是否合於道路交
    通安全規則第一百零二條第六款但書之規定乙節移請覆議，經台灣省車輛行車事
    故覆議鑑定委員會針對肇事地點路況、二車撞擊受損部位及碎片掉落位置綜合研
    判所為覆議結果，仍照前開初次鑑定意見，有該委員會八十九年九月十六日府覆
    議字第八九一三五三號函在卷為憑，亦認被告並無依該但書規定免責之餘地，益
    足為證。退步以言，縱認被告左轉行車有優先路權，然其對於車前狀況之注意義
    務仍無從免除，以被告轉彎時車速較慢之情形觀之，對於告訴人騎車自慢車道穿
    越等情，應能適時採取必要之安全措施，從而避免傷害結果發生，實難遽謂被告
    對於本件車禍肇事毫無過失可指。又告訴人未依規定於交岔路口減速慢行（市區
    ○○道之速限為三十公里），竟以四十公里左右時速快速穿越，亦有重大過失，
    然被告駕車既有前述過失情節，尚不得徒以告訴人同有過失而解免其罪責。是被
    告之過失駕駛行為，與告訴人所受傷害間，仍具有相當之因果關係。至被告所稱
    現場圖示之位置不符等情，並無提出任何證據足資相佐，且被告亦自承該碎片掉
    落位置即為兩車撞擊地點，縱車禍後兩車位置有所移動，亦為道路交通事故調查
    表上肇事經過摘要欄內早已載明之事實，鑑定機關就此顯已有所斟酌，顯不足以
    推翻前開認定所依憑之基礎。綜上所陳，被告前揭所辯均有未洽，不足為採。本
    案事證已臻明確，被告犯行洵堪認定。
二、核被告所為，係犯刑法第二百八十四條第一項前段之過失傷害罪。爰審酌被告駕
    車逕行左轉固有過失，然告訴人既自稱因前方車輛擋住視線，致未能發現左轉車
    輛，則告訴人行將穿越交岔路口，又值視線遭受阻礙而並非良好之際，更應減速
    慢行，並隨時注意左右車輛，始得通行，詎告訴人捨此不由，逕自快速通過路口
    ，而與轉彎中之被告車輛發生碰撞，告訴人之過失程度實非輕微，又被告迄今未
    與告訴人達成民事和解，及其犯罪所生危害、犯後態度等一切情狀，量處如主文
    所示之刑，併諭知易科罰金之折算標準，以示懲儆。
據上論斷，應依刑事訴訟法第二百九十九條第一項前段，刑法第二百八十四條第一項
前段、第四十一條，罰金罰鍰提高標準條例第一條前段、第二條，判決如主文。
本案經檢察官林映姿到庭執行職務。
中      華      民      國      八十九    年    十二    月      一      日
                                臺灣彰化地方法院刑事第二庭
                                    法      官  高  文  崇
右正本證明與原本無異。
如不服本判決，應於判決送達後十日內向本院提出上訴狀( 須附繕本 )。
告訴人或被害人對於判決如有不服具備理由請求檢察官上訴者，其上訴期間之計算係
以檢察官收受判決正本之日期為準。
                                    法院書記官  楊  筱  惠
中      華      民      國      八十九    年    十二    月      七      日
附錄本案論罪科刑法條：
刑法第二百八十四條第一項前段
因過失傷害人者，處六月以下有期徒刑、拘役或五百元以下罰金。致重傷者，處一年
以下有期徒刑、拘役或五百元下罰金。


司法院資訊處製作；財團法人民間司法改革基金會備份。
